臺灣臺北地方法院民事判決
110年度海商簡上字第1號
上  訴  人  洋宏股份有限公司

法定代理人  簡文村  
訴訟代理人  劉政杰律師
複 代理 人  李浩霆律師
被 上訴 人  正利航業股份有限公司

法定代理人  劉佑民  
訴訟代理人  汪士凱律師
上列當事人間請求給付運費事件，上訴人對於民國109年12月17
日本院臺北簡易庭109年度北海商簡字第4號第一審判決提起上訴
，本院於民國110年10月20日言詞辯論終結，判決如下：
    主      文
上訴駁回。
第二審訴訟費用由上訴人負擔。
    事實及理由
一、被上訴人起訴主張：上訴人（QA Transport Co., Ltd.）於
    民國101年間，受貨主訴外人長宸實業有限公司（下稱長宸
    公司）委請運送貨物1批（下稱系爭貨物）。上訴人復委請
    被上訴人運送，貨物申報品名為複合溶劑，共4個貨櫃（櫃
    號：CRXU0000000、CRXU0000000、CRXU0000000、CRXU00000
    00），自高雄運至中國大陸南沙港。詎系爭貨物運抵南沙後
    ，遭南沙海關發現系爭貨物屬國家禁止進口之固體廢物，責
    令退運，系爭貨物嗣於108年8月退運回高雄，運費計新臺幣
    （下同）119,780元。爰依民法第631條規定提起本訴，請求
    上訴人給付被上訴人119,780元，及自起訴狀繕本送達之翌
    日起至清償日止，按週年利率5%計算之利息。
二、上訴人則以：系爭貨物之實際貨主係長宸公司，上訴人僅係
    承攬運送人，以自己名義，代長宸公司尋找合適之運送人，
    類似民法之隱名代理，依民法第103條第1項規定，應認系爭
    貨物之運送契約直接對長宸公司發生效力，託運人應係長宸
    公司而非上訴人。縱認上訴人為託運人，惟依海商法第57條
    規定，應僅於過失情況下，方須對運送人負損害賠償責任，
    而系爭貨物係由長宸公司將空貨櫃拖至其倉庫自行裝櫃、封
    櫃後，將整裝貨櫃運至貨櫃場，再運送至目的港，經訴外人
    佛山市聖和經貿發展有限公司自行拆櫃取貨再交還貨櫃，可
    見上訴人並無可能知悉貨櫃內之系爭貨物為中國禁止進口之
    固體廢物，故上訴人就系爭貨物退運及支出運回運費並無過
    失，依民法第631條、海商法第57條規定，無須負損害賠償
    責任等語資為抗辯。
三、原審為被上訴人勝訴之判決，上訴人不服，提起上訴，上訴
    聲明：㈠原判決廢棄。㈡被上訴人在第一審之訴駁回。被上訴
    人答辯聲明：上訴駁回。
四、經查，上訴人於101年間受貨主長宸公司委請運送系爭貨物
    ，上訴人再委託被上訴人自我國高雄港運至中國大陸南沙港
    。嗣系爭貨物運抵南沙港後，因屬禁止進口之固體廢物遭南
    沙港海關責令退運，被上訴人將系爭貨物運回高雄港，運費
    為119,780元等情，為兩造所不爭執，堪信為真。
五、本件之爭點為：系爭運送契約之當事人為何人？上訴人應否
    負託運人責任？上訴人未告知系爭貨物之性質，有無過失？
    茲論述如下：
  ㈠按運送物依其性質，對於人或財產有致損害之虞者，託運人
    於訂立契約前，應將其性質告知運送人，怠於告知者，對於
    因此所致之損害，應負賠償之責，民法第631條定有明文。
    上訴人不爭執其委請被上訴人運送系爭貨物，則就該運送契
    約而言，上訴人即為託運人之地位，殊不因上訴人非貨主而
    有不同。上訴人抗辯伊係隱名代理長宸公司云云，惟按隱名
    代理之成立，須代理人為法律行為時，雖未以本人名義或明
    示以本人名義為之，惟實際上有代理本人之意思，且此項意
    思為相對人所明知或可得而知者，始足當之（最高法院103
    年度台上字第781號民事裁判參照）。然被上訴人簽發之載
    貨證券記載託運人為「QA Transport Co., Ltd」，有載貨
    證券2紙在卷可憑（見原審卷第15-17頁），復無任何證據足
    認被上訴人明知或可得而知上訴人係代理本人即長宸公司之
    意思，上訴人上開所辯難認可採。
　㈡上訴人另爭執其並無任何過失，依海商法第57條之規定毋庸
    負責。惟託運人就其所託運之貨物之性質，若有致運送人生
    損害之虞者，具有告知運送人之義務，此觀民法第631條規
    定即明，上訴人縱非貨主，仍應負上開義務，上訴人抗辯系
    爭貨物自裝櫃至運抵目的港，均非上訴人經手，上訴人無從
    得知系爭貨物係中國大陸禁止進口之固體廢物云云，無從解
    免其法定義務，所辯不可採。
六、綜上所述，上訴人抗辯為無理由，應予駁回。原判決判命上
    訴人應給付119,780元，及自起訴狀繕本送達上訴人之翌日
    即109年5月30日起至清償日止，按週年利率5%計算之利息，
    核無違誤，應予維持，上訴意旨為無可採，應予駁回。
七、本件事證已臻明確，兩造其餘主張與攻擊防禦方法及所提證
    據，經審酌後認與本件判決之結果不生影響，爰不另一一論
    述，併此敘明。
八、據上論結，本件上訴為無理由。依民事訴訟法436條之1第3
    項、第449條第1項、第78條，判決如主文。
中　　華　　民　　國　　110 　年　　11　　月　　17　　日
                  民事第七庭    審判長法　官　姜悌文
                                      法　官　溫祖明
                                      法　官　林欣苑 
　　　　　　　　　　　　　　　　　
以上正本係照原本作成。
本件判決不得上訴。　　
中　　華　　民　　國　　110 　年　　11　　月　　17　　日
                                      書記官  范煥堂